【裁判字號】    90,訴,388
【裁判日期】    920527
【裁判案由】    侵權行為損害賠償
【裁判全文】
臺灣苗栗地方法院民事判決  九十年度訴字第三八八號
    原      告    乙○○
    訴訟代理人    李震華律師
    被      告    丙○○
                  丁○○
                  戊○○
                  苗栗縣獅潭鄉農會
    兼
    法定代理人    甲○○
    訴訟代理人    江錫麒律師
    複  代理人    杜英蕙      .
右當事人間請求侵權行為損害賠償事件，本院判決如左：
    主  文
被告丙○○應給付原告新臺幣肆拾捌萬元，及自民國八十九年一月一日起至清償日止
按週年利率百分之五計算之利息。
原告其餘之訴駁回。
訴訟費用由被告丙○○負擔十分之四；餘由原告負擔。
本判決第一項於原告以新臺幣壹拾陸萬元為被告丙○○供擔保後，得假執行。但被告
丙○○如於假執行程序實施前，以新臺幣肆拾捌萬元為原告預供擔保，得免為假執行
。
原告其餘假執行之聲請駁回。
    事  實
甲、原告方面：
  壹、聲明：
    一、被告應連帶給付原告新臺幣（下同）一百三十四萬元，及自民國八十九年一
        月一日起至清償日止，按週年利率百分之五計算之利息。
    二、願供擔保請准宣告假執行。
  貳、陳述：
    一、緣原告於八十七年底為開闢宗教佈道道場，透過訴外人曾增琴之介紹認識被
        告丙○○，丙○○知悉原告有購地於八十八年五、六月間舉辦法會佈道之計
        劃，遂引領原告參觀多筆伊自稱為所有坐落苗栗縣三灣鄉○○○段之土地。
        原告告知丙○○就其中一塊土地有購地意願（嗣後始知該地為七五四之二地
        號土地之一部），詎料丙○○見原告係出家人，年紀尚輕，不諳俗事及對地
        政事務全然不知，且對該地地形、界址不熟悉，認有可乘之機，竟提出同段
        緊鄰前揭七五四之二地號之九八、九八之一、九八之二、七五六及七五七地
        號之土地權狀藉以取信原告，使原告誤信該地及相鄰土地均係丙○○所有，
        而續與之商談土地買賣事宜。其後原告與丙○○就該地達成買賣共識，丙○○竟趁原告出國在即，而與被告苗栗縣獅潭鄉農會（下稱獅潭鄉農會）職員
        共謀獲取不當利益，不斷催請原告付訂以確定交易，庶免向隅，原告不疑有
        詐，遂於八十八年三月二十五日匯款八十萬元予曾增琴之妻劉敏玲，以便支
        付丙○○所稱之「訂金」，其後劉敏玲以匯款方式支付丙○○五十七萬元，
        另依丙○○指示匯款十五萬元予共同被告甲○○，並陸陸續續以現金交付丙○○，為急於取得土地權狀，原告前後共計支付達一百零五萬元。豈料，迨
        原告返國，丙○○將該地所有權狀交與原告，原告始知該筆土地為七五四之
        二地號，且土地名義人並非丙○○，惟丙○○卻信誓旦旦宣稱，該地登記名
        義人不過係伊之人頭，請原告放心。嗣又告知原告該地尚有貸款問題未解決
        ，且該筆土地面積過大，原告所需者僅其中一部份，需辦理分割方可過戶云
        云。
    二、至此，原告不得不協同丙○○與獅潭鄉農會洽談土地分割代償事宜。原告約
        於八十八年四月中旬開始與農會商談，其間農會理事長即被告甲○○、總幹
        事即被告丁○○、承辦專員即被告羅得安均慨然允諾，原告遂於同年四月二
        十七日至農會確認分割後部份清償塗銷抵押權之大概分割原則及範圍。原告
        因信賴被告甲○○、丁○○及羅得安為農會領導幹部，具有公信力，故不疑
        有他，隨即以轉帳方式支付農會一百三十四萬元用以清償貸款本金。嗣原告
        即委託代書進行系爭七五四之二地號土地之分割，計分割出七五四之五及七
        五四之六地號二筆土地。惟俟土地分割後，被告等又藉故原告所分割之七五
        四之五、七五四之六地號土地，造成七五四之二地號土地過於零碎，難以利
        用，要求原告另為分割，原告不得已，遂再增加分割出七五四之十地號土地
        。
    三、未料，待原告為上述分割後，要求農會塗銷上開土地之抵押權，被告等竟以
        原告未清償任何本金，且原告並未以轉帳方式支付一百三十四萬元為由，拒
        絕塗銷抵押權。當時被告甲○○、丁○○、羅得安及土地介紹人曾增琴皆在
        場，被告甲○○、丁○○、羅得安竟翻臉不認人，一概否認，稱沒這回事，
        農會不知道有原告這筆錢，要地就去找錢來等語。被告丙○○見狀，明知原
        告業已向信眾承諾將於南庄佈道，不能違諾，竟再趁此原告急於用地之窘迫
        ，提出另筆亦非丙○○名下之同段一○○之二地號土地以為替補，稱該筆土
        地本欲藉登記之人頭去貸款卻未貸成，並稱該地僅需五十萬元撤銷假扣押，
        即可立即辦理過戶，較為單純云云。原告因曾向信眾承諾佈道，急於用地，
        遂應允丙○○之要求，而於八十八年九月二十二日將四十八萬元交予丙○○
        ，同時丙○○亦委請黃柏琳代書辦理過戶事宜。不料，事後被告又背信不辦
        理過戶，雙方遂起爭執，此時原告竟聽聞丙○○對外宣稱，渠本無賣地之意
        ，僅係將原告之資金作一時之週轉而已，至此原告方確知受騙。
    四、為此，原告委請律師發函請被告等出面解決，不料，農會固函覆稱該會雖有
        分割代償塗銷抵押權之承諾，惟竟飾詞狡辯稱該一百三十四萬元僅係支付丙○○向農會貸款所積欠之利息，毫無解決問題之誠意。嗣經原告多方查詢，
        終發現丙○○涉嫌以自己所有土地（或以人頭名義）向獅潭鄉農會超額貸款
        數千萬元，且造成巨額呆帳，被告等為求解套，方出此下策，計謀原告財產
        。被告等所作所為，不僅一再傷害原告對渠等之信任，亦傷及農會之公信力
        ，此外，尚不知有多少人身受其害而投訴無門。核被告等所為，與民法第一
        八五條、第一八八條構成要件相當，爰依法訴請被告連帶負賠償責任，求為
        判決如訴之聲明所示。
    五、追加不當得利為請求權依據：
    （一）本件無論依原告起訴狀所載事實，或原告於九十二年四月二十五日言詞辯
          論期日之親自陳述，或被告丙○○、甲○○、丁○○、羅得安之答辯，均
          認原告與被告丙○○間僅有購買系爭七五四之二地號一部份之合意，惟就
          買賣之範圍（面積）及價金（含每坪單價）均未予特定或確定。從而原告
          於支付一百三十四萬元予農會時，其與被告丙○○間之買賣契約，既尚未
          成立，被告農會收受上開款項，自屬於法無據，而為不當得利。
    （二）原告於支付一百三十四萬元後，即著手分割系爭七五四之二地號土地，由
          前後二次分割，均不被農會接受，且由分割完成後，農會仍不同意塗銷抵
          押權及移轉登記，均足證原告與被告丙○○就系爭土地之買賣契約並未成
          立。
    （三）原告於提起刑事詐欺告訴後，固曾與被告丙○○達成和解，惟並未就上開
          一百三十四萬元為協議，且本件買賣與上開和解之標的物範圍亦不相同，
          故不影響原告與被告丙○○間買賣契約並未成立之事實。
    六、被告丙○○連續詐欺之侵權行為，十分明確：
    （一）被告丙○○先以系爭七五四之二地號以外，其他伊為登記名義人之所有權
          狀正本，取信原告，事後才告知系爭土地並非其先前所交付權狀之土地。
    （二）被告利用原告欲開闢道場，辦理法會之需，及原告出國弘法之前，催促原
          告先付款下訂，隱瞞系爭土地非伊名義及尚有貸款未還，且已逾六個月未
          繳息之事實。
    （三）被告丙○○又與甲○○、丁○○、羅得安等被告為意思聯絡，趁原告不諳
          土地共同擔保貸款實務之機會，隱瞞被告丙○○貸款總欠息已達三、四百
          萬元及一百三十四萬元僅係支付部分利息之事實，以承諾系爭土地可分割
          ，塗銷部分抵押權之概括說詞，詐騙原告支付上開一百三十四萬元之土地
          價款。
    （四）被告丙○○又故意引導原告分割土地，再以不合被告農會之意為由，拖延
          時間，令被告農會嗣後得藉詞系爭土地需再繳息為由，拒絕塗銷抵押權。
    （五）更甚者，被告丙○○基於連續詐欺犯意，復施用詐術提出同段另筆一○○
          之二地號土地以為替補，並稱該地未曾抵押貸款，僅因積欠他人三十五萬
          元致受查封，原告本於出家人不與世爭，寬恕他人之信念，再度倚信洪料
          所言，再給付伊四十八萬元用以撤銷該一○○之二地號之假扣押，以辦
          理產權移轉，詎被告事後又藉口不辦理撤銷及移轉登記，原告方明瞭係再
          度受騙。
  參、證據：提出苗栗縣三灣鄉○○○段第九八、九八之一、九八之二、七五六、七
      五七、七五四之二、一○○之二地號土地所有權狀七件、新竹企銀存摺一件、
      華南商業銀行匯款回條單一件、新竹區中小企業銀行匯款副通知書三件、土地
      登記謄本五件、苗栗縣獅潭鄉農會活期儲蓄存款存摺一件、匯通銀行綜合存款
      存摺一件、苗栗縣獅潭鄉農會八十八年十月十八日獅鄉農信字第二八九號函一
      件、不動產買賣契約書一件（均影本）。並聲請訊問證人曾增琴、劉玉娟、黃
      柏琳。
乙、被告丙○○方面：
  壹、聲明：
    一、原告之訴及假執行之聲請均駁回。
    二、如受不利之判決，願供擔保請准宣告免為假執行。
  貳、陳述：
    一、緣原告乙○○由於弘法之需要，擬尋覓一合適之道場，於八十七年間經由訴
        外人曾增琴之介紹，得知被告在苗栗縣三灣鄉有多筆土地，頗適合興建道場
        ，遂要求被告引領其實地參觀土地現場；之後，原告向被告表示願承買其中
        一塊土地即苗栗縣三灣鄉○○○段第七五四之二地號之一部，兩造乃續商談
        土地買賣之相關事宜，被告同時告知原告，該筆土地登記名義人雖為蕭天來
        ，惟實際所有權人為被告丙○○，且該筆土地尚有貸款問題，又因土地面積
        過大（65,225m2），原告所欲承買者僅其中之一部份，須先辦理分割後方可
        移轉登記，原告對此亦表同意，兩造遂達成買買之口頭合意。從而，被告丙○○並無如原告片面所稱，於收受定金後始告知原告該土地之登記名義人非
        被告、有貸款問題、面積過大須先分割始可過戶，故意欺騙原告之情事。
    二、其後，原告為確定買賣契約成立，乃先交付定金予被告，於八十八年三月十
        日及同年月二十五日，以劉敏玲名義各匯款五萬元及五十二萬元予被告，並
        依被告之指示匯款十五萬元予甲○○，另交付現金十四萬五千元予被告，以
        上四筆合計支付定金八十六萬五千元，是原告主張已支付被告定金一百零五
        萬元云云，顯有不實（嗣被告於本院九十二年五月九日言詞辯論期日業已自
        認有收到原告支付之一百零五萬元─本院卷第二二二頁）。
    三、兩造並曾於八十八年四月間，前往獅潭鄉農會與承辦人員洽談土地分割及代
        償貸款事宜，其間該農會表示因七五四之二地號土地地主即被告丙○○，在
        該農會之貸款已逾五個月未繳利息，依上級主管機關之作業規定，必須先清
        償逾期利息，以免逾期過久，該會將申請查封拍賣土地，俟逾期利息清償後
        ，再申請辦理土地分割，分割完畢後，由該農會就分割出來之土地計算應償
        還之本金及利息，於清償該本金及利息後，該農會始能同意塗銷償還部分之
        抵押權。原告於明瞭獅潭鄉農會所提之上述塗銷抵押權過程後表示同意接受
        ，並願配合辦理，兩造乃再於同年四月二十七日，協同至獅潭鄉農會，確認
        分割之大約範圍及上述農會所提之塗銷抵押權過程後，原告隨即自其設在該
        農會之活期帳戶內提款一百三十四萬元，代繳被告貸款之逾期利息及所生費
        用。
    四、之後，兩造旋委託代書辦理土地之分割，於八十八年六月七日，自母地第七
        五四之二地號分割出原告所欲承買之範圍，即七五四之五、之六地號兩筆土
        地，然該次分割結果，造成七五四之二地號母地地形零散不完整，難以利用
        ，獅潭鄉農會要求須再分割，使母地之地形整齊，兩造乃再委託代書進行第
        二次分割，並於同年七月二十九日分割出七五四之十、之十一、之十二、之
        十三地號四筆土地。至此原告承買之土地終告確定為七五四之五、之六、之
        十地號土地三筆。
    五、前述土地分割完畢後，獅潭鄉農會依前述之作業規定，計算出該分割出之土
        地所應償還之本金及利息後，備請原告代償後辦理抵押權塗銷；惟原告竟無
        故拒絕協同被告至獅潭鄉農會確認並償還本金及利息，故原告迄今仍未償還
        系爭分割出之三筆土地即七五四之五、之六、之十之貸款本金及利息，致該
        農會無法同意塗銷抵押權，被告自得拒絕將該等土地過戶予原告。
    六、原告自知無法籌足資金代償前述之土地貸款，致被告丙○○無法過戶上開土
        地予原告，然因原告急於用地興建道場，經兩造協商結果，原告再向被告承
        買所有暫登記在第三人曾國蘭名下坐落苗栗縣三灣鄉大河底第一○○之二地
        號土地，因該筆土地無貸款問題，故被告信任原告係法師必有信用，乃同意
        原告先支付定金四十八萬元後，即過戶予原告，買賣價金事後再由兩造參考
        市價決定之。據此，原告遂於八十八年九月間交付定金四十八萬元予被告丙○○，被告隨即委託代書辦理過戶，詎料該土地之登記名義人曾國蘭，因私
        人對外舉債無法清償，其債權人乃查封該筆土地，致被告無法將土地過戶予
        原告，非如原告片面所稱被告背信不辦理過戶云云。
    七、原告侵權行為請求權之依據不明確，按原告僅於其九十年九月十三日起訴狀
        內表示係依民法第一百八十五條及第一百八十八條請求被告賠償損害，惟原
        告係何種權益受侵害及其權益係如何受侵害，並未說明，亦即其主張侵權行
        為請求權之依據何在，並未表明。
    八、兩造買賣關係尚未解除，原告依據侵權行為之法律關係請求被告返還已繳之
        部分價金一百三十四萬元，實屬無理。按兩造既已就七五四之五、之六、之
        十地號土地口頭約定買賣，原告亦已繳付定金八十六萬五千元及部分價金一
        百三十四萬元，而兩造間之買賣契約復尚未解除，則該一百三十四萬元為原
        告支付被告買賣價金之一部，因此被告對原告並無任何侵權行為可言，本件
        純粹係原告無故不願續繳買賣價金所引發之買賣糾紛，宜回歸買賣之法律關
        係解決兩造間之糾紛，方屬正途，原告竟又主張侵權行為之賠償責任，似對
        於本案之法律關係觀念上有所混淆。
    九、原告於九十一年五月二十一日庭呈與訴外人蕭天來訂立之買賣契約，係屬事
        後補訂，被告完全不知情。按兩造就系爭土地僅有口頭上買賣之約定，並未
        另訂有書面買賣契約。至於原告庭呈之買賣契約，實係訴訟中，原告為配合
        其訴訟上之主張，事後補訂，日期則倒填至初始與被告洽談買賣時之八十八
        年三月一日，故該買賣契約之內容純屬虛構，被告完全不知情。蓋第七五四
        之二地號母地，於未分割前之原面積為65,225m2，之後於88.06.07分割出第
        七五四之五地號，面積3,839m2，及第七五四之六地號，面積2,732m2後，母
        地第七五四之二地號剩餘面積為56,854m2，嗣後再於88.07.29分割出第七五
        四之十，面積13,350m2 ，第七五四之十一地號，面積166m2，第七五四之十
        二地號，面積166m2，第七五四之十三地號，面積9,250m2，至此，第七五四
        之二地號母地僅餘35,722m2之面積，惟原告所庭呈上述買賣契約之買賣不動
        產附表，其中第七五四之二地號之面積為35,722m2，竟是八十八年七月二十
        九日分割後所剩餘之面積，而其餘之買賣不動產第七五四之十、之十一、之
        十二、之十三地號亦均係八十八年七月二十九日始自母地分割出來，實則八
        十八年三月一日簽訂該買賣契約時，並無該四筆土地之存在，從而該庭呈之
        買賣契約實係事後原告與蕭天來補訂日期倒填之虛偽契約，了無疑義。
    十、本件兩造係就第七五四之五、之六、之十地號土地之買賣，先有口頭之約定
        ，嗣因土地有貸款問題，且面積過大須分割，牽涉部分清償後塗銷抵押權之
        問題，事關抵押權人獅潭鄉農會之權益，因此該農會於八十八年四月間已向
        兩造表示，須先清償逾期利息、辦理土地分割、分割後計算應償還之本金利
        息、償還該計算出之本息後始可辦理抵押權塗銷，當時原告在場表示同意，
        且原告於九十一年五月二十一日言詞辯論時，亦自承其取得系爭土地應承接
        之貸款金額係依比例負擔，而依該農會之估算，一甲地約須償還本金一百多
        萬元，原告所承買系爭第七五四之五、之六、之十地號之土地面積約二甲多
        ，故約需償還本金二百多萬元，從而本件土地之買賣價金若不含應繳之利息
        ，至少需三百五十萬元（逾期利息及費用一百三十四萬元、貸款本金約二百
        多萬元），至於實際買賣價格則須再視實際市價由兩造協商之。
    十一、綜前所述，本件兩造雖係以口頭約定買賣，惟買賣標的已明確，買賣價格
          至少需先償還貸款本息，再視實際市價協商之，兩造亦已有共識，僅因實
          際買賣價格、付款方式、過戶時間仍未明確，今原告尚未代償貸款之部分
          本金及利息，竟率爾提起本訴，進而引發本件買賣之糾紛，故兩造只需心
          平氣和細談確認其餘之買賣細節，原告本於誠信履行買賣合約，即可化解
          本案之糾紛。
  參、證據：提出苗栗縣獅潭鄉農會八十八年十月十八日函影本一件、土地登記簿謄
      本影本四件、土地登記謄本正本十二件及地籍圖正本一件。
丙、被告甲○○、丁○○、羅得安、苗栗縣獅潭鄉農會部分：
  壹、聲明：
    一、原告之訴及假執行之聲請均駁回。
    二、如受不利之判決，願供擔保請准宣告免為假執行。
  貳、陳述：
    一、本件原告於八十七年底如何經訴外人曾增琴之介紹，向另被告丙○○洽購系
        爭土地？價金如何？各期款如何支付？如何辦理過戶？等買賣契約之重要相
        關事項，被告甲○○、丁○○、羅得安、苗栗縣獅潭鄉農會（下稱被告農會
        等四人）均未參與，亦完全不知曉其買賣之過程，合先說明。
    二、該買賣雙方初次於八十八年四月間前來被告獅潭鄉農會，係因出賣人即被告
        丙○○早於八十六年一月間，即將坐落苗栗縣三灣鄉○○○段七五四之二地
        號土地及同段九八、九八之一、七五六、七五七等地號土地，向被告獅潭鄉
        農會抵押貸款，且自八十七年十一月起停止繳息，經被告獅潭鄉農會依照放
        款催收規定，向本院聲請核發支付命令確定在案。該買賣雙方要求被告獅潭
        鄉農會將買賣標的自共同擔保品內分割，俾辦理部分清償及移轉登記。被告
        獅潭鄉農會同意配合辦理，惟因債務人丙○○之債務已列為逾期放款，依照
        放款催收作業規定，須先清償全案聲請支付命令之費用，次償全部遲延利息
        ，再償分割後相當於該筆買賣標的物擔保額度內之本金（本規定係依據民法
        第三百二十三條抵充順序之規定而來）。
    三、其後，原告於八十八年四月二十二日，電匯二百五十萬元存入其設於被告獅
        潭鄉農會之000-000-0000000-0 號活期儲蓄存款帳戶內，並於同年月二十三
        日轉帳一百三十四萬元，作為清償前述聲請支付命令之費用及全部遲延利息
        ，其後原告更分別於同年四月三十日、五月二十日各提領現金八十萬元、二
        十萬元，據起訴狀載可能用以支付買賣價金，有客戶往來交易明細表可稽。
    四、之後，買賣雙方著手辦理系爭買賣標的物土地之分割手續，俾於分割完畢之
        同時向被告獅潭鄉農會辦理該部分本金之清償，然該買賣雙方突因不明原因
        而生變，致原告前來本會主張其所清償之一百三十四萬元係針對清償本金而
        為，非清償全部遲延利息云云，並要求被告獅潭鄉農會立即塗銷抵押權，被
        告獅潭鄉農會礙於相關規定，於本金未清償前無法塗銷抵押權，詎原告竟設
        詞被告獅潭鄉農會之理事長甲○○、總幹事丁○○、承辦人羅得安三人涉嫌
        詐欺取財，而於八十九年四月間，向臺灣苗栗地方法院檢察署提出告訴，經
        該署以八十九年度他字第二一三號受理偵查在案。惟原告見其提出告訴仍不
        能遂其目的，又於八十九年十月二十日向本院刑事庭提出自訴，經本院以八
        十九年度自字第五八號受理後，於九十年二月二十七日判決不受理確定在案
        。
    五、至於起訴狀另載：被告丙○○提出另筆一○○之二地號土地，要求原告給付
        五十萬元，俾塗銷該筆土地之假扣押後，立刻辦理移轉登記，嗣經原告再給
        付四十八萬元予被告丙○○後，被告丙○○竟拒不辦理過戶一節，與被告獅
        潭鄉農會等四人毫無關係，被告獅潭鄉農會等四人對此過程亦全不知情，原
        告狀載受騙云云，應係針對被告丙○○，附此敘明。
    六、查原告與被告丙○○間基於買賣關係，以原告應付之部分價金清償被告丙○○積欠被告獅潭鄉農會之遲延利息及費用，嗣因該買賣雙方發生嫌隙，原告
        拒絕以其餘價金再替被告丙○○墊還本金，其內部關係與被告獅潭鄉農會等
        四人無關，被告獅潭鄉農會等四人亦無與被告丙○○間有民法第一百八十八
        條、第一百八十五條之共同侵權行為關係，原告之訴，非有理由，應予駁回
        。
    七、原告主張遭被告丙○○與被告甲○○、丁○○、羅得安共同詐騙，致轉帳一
        百三十四萬元予農會代償丙○○之債務，其所主張遭詐騙之時間在八十八年
        四月二十七日，而原告遲至九十年九月十四日始提起本訴，請求侵權行為損
        害賠償，依民法第一百九十七條第一項規定，原告已罹於二年之消滅時效，
        被告農會等四人自得拒絕給付。
  參、證據：提出客戶往來交易明細表一件、本院八十九年度自字第五八號刑事判決
      暨所附自訴狀繕本一件、本息計算明細表一件、放款帳卡十八件、放款計息單
      及收入傳票二六件（均影本）。
丁、本院依職權調取臺灣苗栗地方法院檢察署八十九年度他字第二一三號偵查卷宗、
    九十年度偵字第三二五四號偵查卷宗。
    理  由
一、按「訴狀送達後，原告不得將原訴變更或追加他訴。但有下列各款情形之一者，
    不在此限：二、請求之基礎事實同一者。七、不甚礙被告之防禦及訴訟之終結者
    。」，「被告於訴之變更或追加無異議，而為本案之言詞辯論者，視為同意變更
    或追加。」民事訴訟法第二百五十五條第一項第二款、第七款、第二項定有明文
    。本件原告原依侵權行為之法律關係提起本訴，嗣於本院九十二年五月九日言詞
    辯論期日，以書狀追加「不當得利返還請求權」為其訴訟標的，被告對此追加並
    無異議，而為本案之言詞辯論；且本件原告原係主張被告共同詐騙原告，致原告
    受有一百三十四萬元之損害，依侵權行為損害賠償請求權請求被告連帶賠償損害
    ，嗣追加不當得利返還請求權，主張原告與被告丙○○間之買賣契約未成立，被
    告獅潭鄉農會受領原告交付之一百三十四萬元為無法律上之原因而受有利益，應
    予返還。上開二請求權所據之事實具有關聯性，證據資料得為相互利用，自應認
    為二者請求之基礎事實同一，且不甚妨礙被告之防禦及訴訟之終結。依前揭說明
    ，原告所為訴之追加，為法之所許，合先敘明。
二、本件原告起訴主張：八十七年底，被告丙○○知悉原告有購地於八十八年五、六
    月間舉辦法會佈道之計劃，遂引領原告參觀多筆伊自稱為所有坐落苗栗縣三灣鄉
    ○○○段之土地，嗣原告告知就該段七五四之二地號土地之一部份有購地意願，
    詎丙○○見原告係出家人，認有可乘之機，竟提出同段緊鄰前揭七五四之二地號
    之九八、九八之一、九八之二、七五六及七五七地號之土地權狀藉以取信原告，
    使原告誤信該七五四之二地號及其相鄰土地均係丙○○所有，而續與之商談土地
    買賣事宜，其後原告與丙○○就該地達成買賣共識，前後共支付一百零五萬元予
    丙○○。之後丙○○將該地所有權狀交與原告，原告始知該筆土地為七五四之二
    地號，且土地名義人並非丙○○。嗣因丙○○宣稱，該地登記名義人僅係伊之人
    頭，並告以該地尚有貸款未解決，且該筆土地面積過大，原告所需者僅其中一部
    份，需辦理分割方可過戶等語。原告不得已遂於八十八年四月中旬開始與獅潭鄉
    農會洽談土地分割代償事宜，其間農會理事長甲○○、總幹事丁○○及承辦專員
    羅得安均慨然允諾，原告再於同年四月二十七日至農會確認分割後部份清償塗銷
    抵押權之大概分割原則及範圍，隨即以轉帳方式支付農會一百三十四萬元用以清
    償貸款本金。嗣即委託代書進行上開土地之分割，計分割出七五四之五及七五四
    之六地號二筆土地。然被告等俟上述分割後，又藉故原告所分割之七五四之五、
    七五四之六地號土地，造成七五四之二地號土地過於零碎，難以利用，要求原告
    另為分割，原告遂再另分割出七五四之十地號土地。未料，待原告分割完畢後，
    至農會辦理塗銷土地抵押權，被告等竟以原告未清償任何本金，且未以轉帳方式
    支付一百三十四萬元為由，拒絕塗銷抵押權。被告丙○○見狀，明知原告業已向
    信眾承諾將於南庄佈道，不能違諾，竟再趁原告急於用地之窘迫，提出另筆亦非
    丙○○名下之同段一○○之二地號土地以為替補，稱該筆地僅需五十萬元撤銷假
    扣押，即可立即辦理過戶，較為單純云云。原告因急於用地，乃應允丙○○之要
    求，而於八十八年九月二十二日交付四十八萬元予丙○○，同時丙○○亦委請黃
    柏琳代書辦理過戶事宜。不料，事後被告丙○○又拒不辦理過戶，雙方遂起爭執
    ，此時原告竟聽聞丙○○對外宣稱，渠本無賣地之意，僅係將原告之資金作一時
    之週轉而已，至此原告方知受騙。爰依侵權行為之法律關係，請求被告等連帶賠
    償一百三十四萬元，並追加依不當得利之法律關係，請求被告獅潭鄉農會返還一
    百三十四萬元，求為判決如訴之聲明所示。
三、被告丙○○則以：原告向伊表示願承買系爭七五四之二地號之一部時，被告即同
    時告知原告，該筆土地登記名義人雖為蕭天來，惟實際所有權人為被告；另該筆
    土地尚有貸款未還，且因土地面積過大（65,225m2），而原告所欲承買者僅其中
    之一部份，故須先辦理分割後方可辦理移轉登記，原告對此亦表同意，故被告並
    未欺騙原告。又兩造於八十八年四月間，前往獅潭鄉農會與承辦人員洽談土地分
    割及代償貸款事宜時，該農會已表示因七五四之二地號土地地主即被告丙○○，
    在該農會之貸款已逾五個月未繳利息，依上級主管機關之作業規定，必須先清償
    逾期利息，以免逾期過久，該會將申請查封拍賣土地，俟逾期利息清償後，再申
    請辦理土地分割，分割完畢後，由該農會就分割出來之土地計算應償還之本金及
    利息，於清償該本金及利息後，該農會始能同意塗銷償還部分之抵押權。原告於
    明瞭獅潭鄉農會所提之上述塗銷抵押權過程後表示同意接受，並願配合辦理，兩
    造乃再於同年四月二十七日，協同至獅潭鄉農會，確認分割之大約範圍及上述農
    會所提之塗銷抵押權過程後，原告隨即自其設在該農會之活期帳戶內提款一百三
    十四萬元，代繳被告貸款之逾期利息及所生費用。今原告既迄未清償系爭原告所
    承買自七五四之二地號分割出之三筆土地即七五四之五、之六、之十地號之貸款
    本金及利息，致農會不同意塗銷抵押權，被告自得拒絕將該等土地過戶予原告。
    此外，原告自知無法籌足資金代償前述之土地貸款，致無法取得上開土地，惟又
    急於用地興建道場，經兩造協商結果，原告再向被告承買所有暫登記在第三人曾
    國蘭名下坐落苗栗縣三灣鄉大河底第一○○之二地號土地，因該筆土地無貸款問
    題，故被告信任原告係法師必有信用，乃同意原告先支付定金四十八萬元後，即
    過戶予原告，買賣價金事後再由兩造參考市價決定之；據此，原告遂於八十八年
    九月間交付定金四十八萬元予被告，詎料該土地之登記名義人曾國蘭，因私人對
    外舉債無法清償，其債權人乃查封該筆土地，致被告無法將土地過戶予原告，被
    告並非故意不辦理過戶等語，資為抗辯。
四、被告甲○○、丁○○、羅得安、苗栗縣獅潭鄉農會則以：原告於八十七年底如何
    經訴外人曾增琴之介紹，向另被告丙○○洽購系爭土地，被告農會等四人均未參
    與，亦完全不知其買賣之過程。而該買賣雙方初次於八十八年四月間前來被告獅
    潭鄉農會，要求將其等買賣之標的物自共同擔保品內分割，俾便辦理部分清償及
    移轉登記，被告獅潭鄉農會同意配合辦理，惟同時表示因債務人丙○○之債務已
    列為逾期放款，依照放款催收作業規定，須先清償全案聲請支付命令之費用，次
    償全部遲延利息，再償分割後相當於該筆買賣標的物擔保額度內之本金，農會始
    同意塗銷抵押權。今原告於系爭土地分割完畢後，既未前來農會依上開原則清償
    本金，被告獅潭鄉農會自無法塗銷抵押權。從而原告與被告丙○○間基於買賣關
    係，以原告應付之部分價金清償被告丙○○積欠被告獅潭鄉農會之遲延利息及費
    用，並無不當得利可言，被告獅潭鄉農會等四人亦無與被告丙○○間有共同侵權
    之行為。至於被告丙○○提出另筆一○○之二地號土地，要求原告給付五十萬元
    ，俾塗銷該筆土地之假扣押，以辦理移轉登記，嗣經原告再給付四十八萬元予被
    告丙○○後，被告丙○○竟拒不辦理過戶一節，與被告獅潭鄉農會等四人毫無關
    係。原告之訴，非有理由等語，資為抗辯。
五、本件原告主張其有購地於八十八年五、六月間舉辦法會佈道之計劃，遂與被告丙○○就坐落苗栗縣三灣鄉○○○段七五四之二地號土地之一部份達成買賣共識，
    原告前後共支付一百零五萬元予丙○○。嗣因該地尚有貸款未還，且該筆土地面
    積過大，原告僅需其中一部份，需辦理分割方可移轉。原告與被告丙○○遂於八
    十八年四月二十七日至農會確認分割後部份清償塗銷抵押權之大概分割原則及範
    圍，後隨即以轉帳方式支付農會一百三十四萬元。嗣原告即委託代書進行上開土
    地之分割，第一次計分割出七五四之五及七五四之六地號二筆土地，後因上開分
    割造成七五四之二地號土地過於零碎，原告遂再另分割出七五四之十、之十一、
    之十二、之十三地號土地，待原告為上開分割後，至農會辦理塗銷抵押權，被告
    等以原告未清償任何本金為由，拒絕辦理塗銷抵押權等情，業據其提出新竹企銀
    存摺、華南商業銀行匯款回條單、新竹區中小企業銀行匯款副通知書、苗栗縣獅
    潭鄉農會活期儲蓄存款存摺等件為證（見本院卷第一二至一四頁、一七頁），復
    為被告丙○○、甲○○、丁○○、羅得安及獅潭鄉農會所不爭執，堪信原告此部
    份之主張為真實。
六、惟原告主張：被告丙○○見原告係出家人，認有可乘之機，竟提出緊鄰七五四之
    二地號之九八、九八之一、九八之二、七五六及七五七地號之土地權狀，藉以取
    信原告，使原告誤信該七五四之二地號及其相鄰土地均係丙○○所有，而續與之
    商談土地買賣事宜，其後原告與丙○○就七五四之二地號之一部份達成買賣共識
    ，前後共支付一百零五萬元予丙○○，之後丙○○將該地所有權狀交與原告，原
    告始知該筆土地為七五四之二地號，且土地名義人並非丙○○，因認被告丙○○
    有詐欺行為，應負侵權行為損害賠償責任云云。則為被告丙○○所否認，並辯以
    ：兩造商談買賣時，即告知原告該筆土地登記名義人雖為蕭天來，惟實際所有權
    人為被告等語。按買賣契約與移轉所有權之契約不同，出賣人對於出賣之標的物
    ，不以有處分權為必要。最高法院三十七年上字第七六四五號判例足資參照。本
    件原告與被告丙○○就買賣系爭七五四之二地號之一部份一節，既已至現場參觀
    確認買賣之標的，雙方就買賣之標的，意思表示合致，而被告丙○○固非登記名
    義人，然非謂其即無從為契約之履行及物權之移轉登記，是揆諸前開說明，尚不
    得因被告丙○○非登記名義人即認其有施用詐術之行為。原告之主張，尚難採信
    。
七、又原告主張：八十八年四月中旬原告協同丙○○至苗栗縣獅潭鄉農會洽談土地分
    割代償事宜，當時農會理事長即被告甲○○、總幹事即被告丁○○、承辦專員即
    被告羅得安均慨然允諾原告只需為丙○○清償一百三十四萬元，農會即同意將系
    爭七五四之二地號分割後原告所欲購買之土地塗銷抵押權。原告遂再於同年四月
    二十七日至農會確認分割後部份清償塗銷抵押權之大概分割原則及範圍，隨後即
    轉帳一百三十四萬元用以清償貸款本金。未料，待原告完成分割，至農會辦理塗
    銷抵押權時，被告等竟以原告未清償任何本金、原告並未以轉帳方式支付一百三
    十四萬元為由，拒絕辦理塗銷抵押權，因認被告丙○○與被告甲○○、丁○○、
    羅得安係共同詐騙原告，致其受有一百三十四萬元之損失等事實，固據提出獅潭
    鄉農會活期儲蓄存款存摺一件為證（見本院卷第一七頁），並有原告提出之土地
    登記謄本在卷可稽。惟亦為被告所否認，被告丙○○與被告甲○○、丁○○、羅
    得安均一致辯稱：原告與被告丙○○於八十八年四月二十七日前往獅潭鄉農會洽
    談土地分割及代償貸款事宜時，農會當時即表示因七五四之二地號土地地主即被
    告丙○○，在該農會之貸款已逾五個月未繳利息，依上級主管機關之作業規定，
    必須先清償逾期利息，以免逾期過久，該會將申請查封拍賣土地，俟逾期利息清
    償後，再申請辦理土地分割，分割完畢後，由該農會就分割出來之土地計算應償
    還之本金及利息，在清償該本金及利息後，農會始同意塗銷該償還部分之抵押權
    。原告就上述獅潭鄉農會所提之塗銷抵押權原則表示同意，並願配合辦理，隨即
    自其設在該農會之活期帳戶內提款一百三十四萬元，以代繳被告貸款之逾期利息
    及所生費用等語。被告甲○○、丁○○、羅得安及獅潭鄉農會另以原告之侵權行
    為損害賠償請求權已罹於二年消滅時效，資為抗辯（見本院卷第三四、三五、八
    七頁）。經查：
（一）系爭七五四之二地號，其上設定有權利人獅潭鄉農會一筆本金最高限額一千二
      百萬元，及另一筆本金最高限額五百萬元之抵押權，共一千七百萬元（實貸一
      千三百五十萬元），而上開土地之面積為六五二二五平方公尺，原告所欲分割
      購買之面積約為二甲（見臺灣苗栗地方法院檢察署八十九年度他字第二一三號
      偵查卷第一九三頁原告之陳述），則原告至少需為被告丙○○清償四百萬元左
      右，始符合農會及丙○○之利益，衡情農會及丙○○殊無可能同意原告只為丙○○代償一百三十四萬元，農會即須將系爭土地分割之部分（二甲）塗銷抵押
      權，是原告之前揭主張，顯與常理有違，不足採信。
（二）況據被告羅得安於本院九十二年五月十三日言詞辯論期日陳稱：「八十八年四
      月二十七日，原告、被告丙○○及證人曾增琴主動到農會來，說他們已經談好
      土地買賣，看能否塗銷部分抵押權，當時丙○○所有的七五四之二地號尚未分
      割，我跟他們說可以，當時我們已經對丙○○聲請發支付命令，我跟在場的人
      說必須先繳清遲延利息，我們就不聲請強制執行，之後等他們將土地分割出來
      ，再計算面積，以清償一百萬元本金塗銷一甲地抵押權為原則，在場之人均無
      反對意見。」（見本院卷第二四二、二四三頁），核與證人曾增琴於本院九十
      二年四月十五日言詞辯論期日證稱：「八十八年四月二十七日，我與原告及被
      告丙○○有至獅潭鄉農會協商土地事宜，因為時間已經很久了，我只就尚有記
      憶的事陳述。被告丙○○與農會有同意分割一部份土地賣給原告，但必須要繳
      利息，利息金額我不清楚，我有聽到被告丙○○與原告說本金部分只要清償一
      百萬元就可以塗銷一甲地的抵押權，農會也同意」等語相符（見本院卷第二○
      二、二○三頁），足認八十八年四月二十七日兩造達成之協議為：原告先為被
      告丙○○代償一百三十四萬元之遲延利息，之後由原告與被告丙○○將原告所
      欲購買之七五四之二地號之一部份分割出來，再依原告所欲購買之土地面積，
      以清償本金一百萬元塗銷一甲地抵押權為原則再行洽商。從而本件原告在未向
      農會清償任何本金之情況下，即要求農會塗銷上開伊所欲購買土地之抵押權，
      自屬無據。被告丙○○及甲○○、丁○○、羅得安因此未予同意塗銷部分抵押
      權，難謂係詐騙之行為，是原告主張上開被告四人共同詐騙其一百三十四萬元
      云云，亦無足取。
（三）至於證人曾增琴雖於本院九十二年五月九日言詞辯論期日改稱：「當時（指八
      十八年四月二十七日）農會同意只要原告交一百多萬元，農會就同意將分割出
      來的土地（塗銷抵押權）移轉登記給原告」等語（見本院卷第二二五頁），惟
      核與其先前於本院九十二年四月十五日言詞辯論期日之證述內容明顯不符，該
      證人其後之證詞有受污染之虞，要難採信。
（四）再者，原告代償之一百三十四萬元，係作為其應給付予被告丙○○買買土地價
      款之一部，為兩造所不爭（見本院卷第一八八頁），則原告將來應給付予被告
      丙○○之買賣價金，既應扣除上開一百三十四萬元，難認被告丙○○有何侵權
      行為致原告受有損害可言。
（五）綜上，本件被告丙○○及甲○○、丁○○、羅得安等四人並無共同詐欺之行為
      。此外，原告就其主張遭上開被告四人共同詐欺之事實，復未能舉證以實其說
      ，其主張要難認有理由。
（六）末按，原告雖主張其於八十八年四月中旬協同丙○○至獅潭鄉農會洽談系爭土
      地分割代償事宜，當時被告甲○○、丁○○、羅得安均允諾原告只需為丙○○
      清償一百三十四萬元，農會即同意將系爭七五四之二地號分割後原告所欲購買
      之部分土地塗銷抵押權；原告並於同年四月二十七日再至農會確認分割後部份
      清償塗銷抵押權之大概分割原則及範圍，隨後即轉帳一百三十四萬元予農會之
      情，係受被告丙○○及甲○○、丁○○、羅得安等四人共同詐騙所致，惟原告
      同時亦表明係直至被告丙○○於八十八年九月二十二日收受四十八萬元後仍拒
      不移轉登記一○○之二地號予原告，原告始知上開遭詐騙之情事（見起訴狀第
      三頁末行），從而原告主張知有損害及賠償義務人之時間應在八十八年九月二
      十二日之後，而原告係在九十年九月十四日提起本訴，有本院收狀章足憑，並
      未罹於二年之消滅時效。此外，被告農會等四人復未就原告起訴已罹二年消滅
      時效之事實，舉證以實其說，其等所辯，洵無可採。
八、原告再以：其與被告丙○○間就系爭七五四之二地號之一部份之買賣契約尚未成
    立為由，主張被告獅潭鄉農會係無法律上之原因，而受有一百三十四萬元之利益
    ，致原告受有損害，追加依不當得利之法律關係，請求被告獅潭鄉農會返還上開
    金額云云。惟查：
（一）原告自始即主張其與被告丙○○間就系爭土地已達成買賣共識（見起訴狀第二
      頁第八行），並稱上開買賣契約迄今尚未解除（見本院卷第五五頁），足認原
      告自始即認其與被告丙○○間之買賣契約成立。參以被告丙○○亦認其與原告
      間業已達成買賣之口頭合意（見被告丙○○答辯狀─本院卷第八六頁），是應
      認兩造間就系爭土地之買賣業已意思表示合致，其買賣契約成立。
（二）次按，當事人就標的物及其價金互相同意時，買賣契約即為成立。價金雖未具
      體約定，而依情形可得而定者，視為定有價金。民法第三百四十五條第二項、
      第三百四十六條第一項分別定有明文。本件原告與被告丙○○間就原告所欲購
      買之標的為七五四之二地號之一部份，為兩造所不爭，嗣原告並委託代書辦理
      自七五四之二地號分割出七五四之五、之六、之十、之十一、之十二、之十三
      地號，至此確定原告承買之土地為七五四之五、之六、之十地號三筆（見被告
      丙○○答辯狀─本院卷第八八頁），有土地登記謄本及地籍圖在卷可考，而原
      告就此亦未爭執，足認兩造就買賣之標的為七五四之五、之六、之十地號，業
      已意思表示合致。至其價金則係由獅潭鄉農會計算上開三筆分割後土地應負擔
      之本金及利息，由原告代被告丙○○償還後辦理塗銷抵押權，業據被告丙○○
      及甲○○、丁○○、羅得安一致陳明在卷（見被告農會四人答辯一狀第四頁第
      七、八行─本院卷第三五頁、八八頁）。從而上開買賣之價金，依其情形亦屬
      可得而定。揆諸前揭規定，本件原告與被告丙○○間之買賣契約自已成立。
（三）前開買賣契約既屬成立，則該二人合意由原告為被告丙○○清償積欠農會之遲
      延利息一百三十四萬元，並以之作為價金之一部份，於法並無不合。被告獅潭
      鄉農會受領上開一百三十四萬元，自有法律上之原因，從而原告主張被告獅潭
      鄉農會受領上開金額，為不當得利云云，亦屬無據。
（四）至於被告丙○○本已坦認兩造間就系爭七五四之二地號土地之一部份有買賣之
      合意，核與原告及農會四人所陳相符，堪信屬實，是其嗣後於本院九十二年四
      月十五日言詞辯論期日改稱原告本來係要幫其賣土地，伊同意賣成的話願給予
      原告一筆地云云，顯與事實不符，並無足取，附此敘明。
九、原告另主張：被告農會拒絕辦理塗銷抵押權後，被告丙○○見狀，明知原告業已
    向信眾承諾將於南庄佈道，不能違諾，竟再趁原告急於用地之窘迫，提出另筆
    亦非丙○○名下之同段一○○之二地號土地以為替補，稱該筆土地僅需五十萬元
    撤銷假扣押，即可立即辦理過戶，較為單純云云。原告應允丙○○之要求，而於
    八十八年九月二十二日交付四十八萬元予丙○○，詎被告丙○○事後仍拒不辦理
    過戶，雙方遂起爭執，此時原告竟聽聞丙○○對外宣稱，渠本無賣地之意，僅係
    將原告之資金作一時之週轉而已，至此原告方知受騙等事實，業據其提出匯通銀
    行存摺為證（見本院卷第一九頁），並經證人劉玉娟證述在卷（見本院卷第二四
    六頁），而被告丙○○對於業已收受上開原告交付之四十八萬元，復不爭執（見
    本院卷第八十八頁），惟以：上開土地因登記名義人曾國蘭私人對外舉債無法清
    償，遂遭其債權人查封該筆土地，致無法過戶，並非故意不辦理過戶等語置辯。
    經查：
（一）上開一○○之二地號土地，究如原告主張：係被告丙○○因無法移轉原告所承
      買之七五四之二地號之一部份予原告，所為之替補；抑如被告丙○○所稱：原
      告係因無法籌足資金代償七五四之二地號一部份之貸款，致無法取得上開土地
      ，經兩造協商遂再由原告向被告丙○○購買所有暫登記在曾國蘭名下之上開土
      地等語，因兩造俱未舉證證明之，容有爭議。
（二）惟查：原告與被告丙○○協商以一○○之二地號土地替補或另再承買之時間，
      應在原告要求獅潭鄉農會塗銷抵押權受挫之後，亦即在八十八年四月二十七日
      之後，且參以證人劉玉娟提領四十八萬元交付原告轉交被告丙○○之時間在八
      十八年九月二十二日，有原告提出之匯通銀行存摺在卷可憑（見本院卷第一九
      頁）。而經查上開土地早在八十八年一月六日即經本院苗院丁執全天三字第○○八五一號函假扣押在案，有土地登記謄本附在偵查卷足憑（見臺灣苗栗地方
      法院檢察署八十九年度他字第二一三號偵查卷第一六頁），被告丙○○就此自
      難諉為不知，則被告丙○○明知上開土地業遭假扣押，無法移轉登記，竟仍施
      用詐術，再將上開土地出賣予原告，而向原告收取四十八萬元，或以之為替補
      ，而於收取原告所交付用以撤銷假扣押之金額四十八萬元後，仍未據以撤銷假
      扣押，被告此部份詐欺取財之行為，甚是明確。從而原告依據侵權行為之法律
      關係，請求被告丙○○賠償四十八萬元，核屬有據，應予准許。
（三）至原告雖於起訴狀記載就上開部分亦係依據民法第一百八十五條及第一百八十
      八條之規定請求被告等五人連帶賠償損害，惟原告於本院九十二年五月九日言
      詞辯論期日業已陳明上開部分為被告丙○○對原告之詐騙行為（見本院卷第二
      二一頁），應認原告業已更正事實上之陳述為此部份為被告丙○○單獨之詐騙
      行為，從而原告依據侵權行為之法律關係請求被告丙○○賠償四十八萬元，於
      法並無不合，附此敘明。
（四）又被告丙○○嗣於本院九十二年五月十三日言詞辯論期日雖又改稱未收受上開
      四十八萬元云云（見本院卷第二四六頁），惟顯與其先前自認業已收受一節不
      符，應係卸責之詞，自難採信。
十、綜上所述，原告依據民法第一百八十五條、第一百八十八條共同侵權行為及僱用
    人侵權行為責任之法律關係請求被告丙○○、甲○○、丁○○、羅得安及獅潭鄉
    農會應連帶給付一百三十四萬元部分，因上開被告並無因故意或過失，不法侵害
    原告權利之行為，原告之請求並無理由。而原告依據不當得利之法律關係請求被
    告獅潭鄉農會返還一百三十四萬元部分，亦因農會之受領前開款項有法律上之原
    因，原告此部份之請求，亦無理由。至原告依據侵權行為之法律關係請求被告丙○○賠償四十八萬元部分，則屬有據，應予准許。原告逾此範圍之請求，為無理
    由，應予駁回。此部份原告之訴既經駁回，其假執行之聲請，已失所附麗，應併
    予駁回。
十一、兩造均陳明願供擔保，以代釋明，聲請宣告假執行或免為假執行，經核均無不
      合，爰分別酌定相當之擔保金額，併准許之。
十二、本件事證已臻明確，兩造其餘攻擊、防禦方法及所為之立證，與判決之結果不
      生影響，爰不逐一予以論述，附此敘明。
據上論結，原告之訴為一部分有理由，一部分無理由，依民事訴訟法第七十九條但書
、第三百九十條第二項、第三百九十二條，判決如主文。
中      華      民      國    九十二      年      五      月  二十七    日
                              臺灣苗栗地方法院民事庭
~B法      官  黃佩韻
右為正本係照原本作成。
如對本判決上訴，須於判決送達後二十日內，向本院提出上訴狀，同時表明上訴理由
。
中      華      民      國    九十二      年      五      月  二十七    日
~B法院書記官  黃秀娟


司法院資訊處製作；財團法人民間司法改革基金會備份。
